臺灣板橋地方法院刑事判決　　　　　　　　　　　　九十一年度交易字第四○○號
　　公　訴　人　臺灣板橋地方法院檢察署檢察官
　　被　　　告　甲○○　男　三.
右列被告因過失傷害案件，經檢察官提起公訴（九十一年度偵字第五三二四號），本
院判決如左：
    主      文
甲○○因過失傷害人致重傷，處有期徒刑肆月，如易科罰金，以參佰元折算壹日。
    事      實
一、甲○○曾於民國八十六年間因賭博案件，經本院判決罰金一千六百元確定，並於
    八十六年七月十八日繳納罰金執行完畢，未知戒慎，明知無考領任何駕駛執照，
    猶於九十年十二月三十日十八時許，騎乘車牌號碼ＰＮＥ－六三八號重型機車沿
    臺北縣三重市○○○路往五股鄉方向行駛，途經中正北路與中正北路六十四巷交
    岔路口，欲左轉彎駛入中正北路六十四巷時，應注意左轉彎時應行駛至交岔路口
    中心處左轉，不得占用來車車道搶先左轉，並注意轉彎車應讓直行車先行，依當
    時情形，復無不能注意之情事，竟怠於履踐前開注意，未駛至交岔路口中心處，
    亦不讓直行車先行，即佔用來車道搶先左轉駛往中正北路六十四巷，適有蔡詩濱
    騎乘車牌號碼ＨＷ八－八二八號重型機車沿臺北縣三重市○○○路往重陽路方向
    行駛，疏於注意車前狀況，貿然直行穿越前開交岔路口，迨發覺與甲○○所騎乘
    機車交會時，已煞避不及而迎面撞擊甲○○之機車右側，致蔡詩濱人車倒地，造
    成顱內出血，致受有意識不清、無自主能力，須長期臥床，對外事務之理解及判
    斷能力已經全然喪失等於健康重大難治之傷害；又甲○○於事發後向據報前來尚
    不知何人肇事之員警自首坦承肇事。
二、案經臺北縣警察局三重分局報請臺灣板橋地方法院檢察署檢察官及由檢察官指定
    蔡詩濱之弟乙○○為代行告訴人提出告訴偵查起訴。
    理      由
一、訊據被告甲○○坦承於右揭時、地無照騎乘機車，疏未禮讓直行車而左轉，致與
    疏未注意車前狀況而直行穿越交岔路口之蔡詩濱人車發生碰撞肇事，核與代行告
    訴人乙○○之指訴相符，且有道路交通事故調查報告表、事故現場與車損相片等
    存卷可資佐證；又觀諸卷附道路交通事故調查報告表之繪示及被告與告訴代理人
    共認之兩車碰撞處所，乃被害人蔡詩濱沿臺北縣三重市○○○路往重陽路方向直
    行，且已通過中正北路六十四巷駛抵六十二號前處（見偵查卷第十一頁所附之道
    路交通事故調查報告表事故現場圖中以藍色原子筆打叉為記處，及本院九十一年
    十月七日訊問筆錄），猶徵被告未行駛入臺北縣三重市○○○路與中正北路六十
    四巷交岔路口後，未待行駛至交岔路口中心處，即佔用來車道搶先左轉無疑；此
    外，被害人蔡詩濱因本件道路交通事故，造成顱內出血，致受有意識不清、無自
    主能力，須長期臥床，有財團法人國泰綜合醫院九十一年一月十四日診字第一○
    二一號診斷證明書、中華醫院九十一年六月十三日華診字第○二六一九七號診斷
    證明書、同仁醫院九十一年六月二十六日北府衛字第一三六六號診斷證明書在卷
    可憑，並經臺灣臺北地方法院認定被害人蔡詩濱之精神狀態因車禍受傷之影響而
    嚴重受損，致其對外事務之理解及判斷能力已經全然喪失，欠缺處理自己事務之
    能力，宣告禁治產在案，有臺灣臺北地方法院九十一年四月二十六日九十一年禁
    字第五一號裁定附卷可考，足認被害人身體上所受之傷害，於其健康之損害，應
    達於重大難治之程度。按車輛左轉彎時，應行至交岔路口中心處左轉，並不得占
    用來車道搶先左轉，且應注意轉彎車應讓直行車先行，道路交通安全規則第一百
    零四條第第一項第四款、第六款分別定有明文，此為汽車駕駛人應盡之注意義務
    ；次依卷內道路交通事故調查報告繪示，本件道路交通事故發生時，天候晴，夜
    間有照明，路面乾燥、無缺陷、無障礙物、視距良好，被告亦陳明駕車時精神狀
    況良好，且駕車前未飲酒（見本院九十一年十一月四日審判筆錄），而其接受呼
    氣酒精濃度測試結果合格，亦有測試單一紙附卷可參，是依當時情形，應無何不
    能注意之情事，彼時被害人蔡詩濱疏未注意車前狀況，未隨時採取必要之安全措
    施，固非無肇事原因可訾，然被告於行近前開交岔路口左彎時，倘能行駛至交岔
    路口中心處左轉，並讓被害人之直行車先行，仍不致於肇此事故，造成被害人受
    有重傷害之結果，是以被告之過失及其過失與被害人所受重傷害結果間有相當因
    果關係，均至為灼然，本件道路交通事故經送鑑定結果，認被告駕駛重型機車搶
    先左轉未讓對向直行車先行為肇事主因，被害人駕駛重型機車未注意前開狀況為
    肇事次因，有臺灣省臺北縣區車輛行車事故鑑定委員會有九十一年六月五日北鑑
    字第九一○一三○號鑑定意見書在卷可憑，與本院所認無何扞格，可供參考。綜
    上，本案事證明確，被告犯行堪予認定，應依法論科。
二、核被告甲○○所為，係犯刑法第二百八十四條第一項後段之過失致重傷罪；又被
    告並無考領任何駕駛執照，已據被告供明（見偵查卷第八頁反面、本院九十一年
    十月七日訊問筆錄），且有臺北縣政府警察局九十一年一月十六日北縣警交字第
    Ｃ00000000號舉發違反道路交通管理事件通知單影本及道路交通事故調
    查報告表在卷可佐，其無照駕駛致人受重傷，應依道路交通管理處罰條例第八十
    六條第一項規定，加重其刑。另被告於事發後向據報前來尚不知何人肇事之員警
    自首坦承肇事，有自首調查表在卷可憑，參以其未逃避偵審之事實，堪認被告係
    對於未發覺之罪自首而受裁判，應依刑法第六十二條前段規定減輕其刑，被告既
    有刑之加重及減輕事由各一，應先加後減之。爰審酌被告無照騎乘機車，已有可
    訾，復因疏於注意而肇事，駕駛態度粗率、過失程度重大，應予非難，兼衡被害
    人就本件道路交通事故之發生同有肇事原因，所受傷勢情形，被告之素行（曾於
    八十六年間因賭博案件，經本院判處罰金一千六百元確定，於八十六年七月十八
    日繳納罰金執行完畢，見卷附臺灣高等法院被告全國前案紀錄表及臺灣高等法院
    檢察署刑案紀錄簡覆表）、智識程度，及被告犯罪後雖供承過失，但尚未賠償被
    害人所受損害等一切情狀，量處如主文所示之刑，並諭知易科罰金之折算標準，
    資為懲儆。
據上論結，應依刑事訴訟法第二百九十九條第一項前段，道路交通管理處罰條例第八
十六條第一項，刑法第二百八十四條第一項後段、第六十二條前段、第四十一條第一
項前段，罰金罰鍰提高標準條例第一條前段、第二條，判決如主文。
本案經檢察官李吉祥到庭執行職務。
中      華      民      國    九十一    年      十一    月     十八     日
                                    臺灣板橋地方法院交通法庭
                                        法  官  蔡  新  毅
右正本證明與原本無異。
如不服本判決，應於判決送達後十日內，向本院提出上訴狀。
                                        書記官  謝  麗  秋
中      華      民      國    九十一    年      十一    月     十八     日
※附錄本案論罪科刑主要法條全文※
中華民國刑法第二百八十四條：
因過失傷害人者，處六月以下有期徒刑、拘役或五百元以下罰金，致重傷者，處一年
以下有期徒刑、拘役或五百元以下罰金。
從事業務之人，因業務上之過失傷害人者，處一年以下有期徒刑、拘役或一千元以下
罰金，致重傷者，處三年以下有期徒刑、拘役或二千元以下罰金。
